臺灣高等法院臺南分院民事判決　九十二年度訴易字第四三號　Ｊ
　　　原　　　告　乙　○　○
　　　訴訟代理人　黃　溫　信　律師
　　　　　　　　　黃　紹　文　律師
　　　　　　　　　徐　美　玉　律師
　　　被　　　告　甲　○　○
右當事人間因侵權行為損害賠償事件，原告向本院刑事庭提起附帶民事訴訟（九十二
年度附民字第一五０號），經本院刑事庭移送前來，本院於九十三年一月十三日言詞
辯論終結，茲判決如左︰
      主　 　 文
被告應給付原告新台幣貳萬元，及自民國九十二年七月三十日起至清償日止，按週年
利率百分之五計算之利息。
原告其餘之訴駁回。
訴訟費用由被告負擔二十五分之一，餘由原告負擔。
    　事      實
甲、原告方面：
一、聲明：求為判決：(一)被告應給付原告新台幣（下同）五十萬元，及自起訴狀繕本
    送達翌日起至清償日止，按年利率百分之五計算之利息。(二)訴訟費用由被告負擔
    。
二、陳述：
（一）被告甲○○於民國（下同）九十年十二月十八日晚上七時五十分許，與其父杜
      西源、母黃月對（上開二人所涉妨害自由、傷害等罪嫌，另經台灣台南地方法
      院檢察署檢察官提起公訴在案，案號：九十二年偵續字第一五號）共同前往台
      南縣永康市○○○街一三三號原告乙○○之住處，欲向原告之妻吳玉蘭催討欠
      債，到達後先由一同前往之訴外人陳壬子進入原告屋內，轉達杜西源等希望吳
      玉蘭還款之意思，被告與杜西源、黃月對等三人則在屋外等候，約五分鐘後，
      陳壬子由原告送至門口欲行離開，原告則欲關門返回屋內，杜西源、黃月對二
      人見狀竟共同基於妨害他人行使（關門及進入屋內）權利之犯意聯絡，強行拉
      住乙○○不讓其將門關上，旋杜西源、黃月對並與被告共同基於犯意聯絡，先
      由杜西源、黃月對二人將原告自屋內強行拉出推倒在地而予毆打，甲○○則迅
      速持不明器物從旁衝往原告身旁，並以該器物毆打原告頭部，使原告受有頭部
      裂傷及鼻部擦傷之傷害，嗣經原告提出告訴、台灣台南地方法院刑事庭判處被
      告甲○○有期徒刑二月，如易科罰金以參佰元折算壹日在案，現由　鈞院審理
      中。
（二）按「因故意或過失，不法侵害他人權利者，應負損害賠償責任。」、「不法侵
      害他人之身體、健康、名譽、自由、信用、隱私、貞操，或不法侵害其他人格
      法益而情節重大者，被害人雖非財產上之損害，亦得請求賠償相當之金額。」
      民法第一百八十四條第一項前段、第一百九十五條第一項前段分別定有明文。
      查被告明知其與原告間並無任何債權債務關係，竟於原告欲關門進入屋內時與
      其父母共同強行將原告拉出門外推倒在地，並持不明器物毆打原告，使原告受
      有頭部裂傷及鼻部擦傷等傷害，原告剎那間無端遭受推倒、毆打，除身體疼痛
      外，心理上、精神上亦感痛苦萬分，爰依上開法律規定，請求被告給付慰撫金
      五十萬元，以資平復。為此爰依刑事訴訟法第四百八十七條規定，提起刑事附
      帶民事訴訟。
乙、被告方面：
一、聲明：求為判決：(一)原告之訴駁回。(二)訴訟費用由原告負擔。
二、陳述：
（一）本件係原告出拳毆打被告，被告出右手架住，原告猛壓，被告之母黃月對才出
      面相助，原告又出拳打擊黃月對面部，致黃月對鼻骨骨折，血流滿面。同一時
      間，原告之妻、之子、之女圍毆被告之父杜西源，此有被告及杜西源、黃月對
      之傷單可以證明被告所言屬實。而就原告之傷單所示，僅有太陽穴部位０．五
      ×０．二公分裂傷、鼻部０．五公分擦傷，與原告起訴狀所述情節出入很大。
（二）刑事判決亦認定：「其母（被告之母）與告訴人（原告）拉扯受傷，一時心急
      ，徒手傷人」，則因原告先傷害被告之母，被告是正當防衛，請求慰撫金的應
      是被告及黃月對。
三、證據：診斷證明書影本三份、醫療費用收據影本六份。
丙、本院依職權向臺灣臺南地方法院檢察署函調九十一年偵第八一０號甲○○傷害案
    全卷。
      理     由
一、原告起訴主張：被告於九十年十二月十八日晚上七時五十分許，與其父杜西源、
    母黃月對，至台南縣永康市○○○街一三三號原告之住處，欲向原告之妻吳玉蘭
    催討欠債，被告與杜西源、黃月對竟共同基於犯意之聯絡，先由杜西源、黃月對
    二人將原告自屋內強行拉出推倒在地而予毆打，甲○○則持不明器物毆打原告頭
    部，使原告受有頭部裂傷及鼻部擦傷之傷害，致其精神上受有痛苦，爰依民法第
    一百九十五條第一項規定，求為命被告給付五十萬元之慰撫金，及自起訴狀繕本
    送達翌日（九十二年七月三十日）起至清償日止，按週年利率百分之五計算之利
    息之判決。被告則以：本件係原告先出拳毆打被告，被告出手反擊時，手被押住
    ，被告之母黃月對才出面相助，原告又出拳打擊黃月對面部，致黃月對受有鼻骨
    骨折之傷害，而依原告之傷單顯示，僅其太陽穴部位有０．五×０．二公分裂傷
    、鼻部０．五公分擦傷，被告所為係保護其母之正當防衛云云，資為抗辯。
二、查原告主張被告傷害其身體，致使其左頭部有０．五×０．二公分裂傷、鼻部０
    ．五公分擦傷之事實，業據證人陳壬子（原告住所之里長）於原法院刑事案件審
    理中證述：「乙○○（原告）下來開門，就請我一個人進去，：：我就要回家了
    ，我出來就跟被告他們說，被告的父母親就不要給乙○○關門，要把他拉出來，
    拉出來之後，他們父母親與乙○○就起打架，甲○○從車子旁邊跑過來，毆打乙
    ○○，我只記得他好像是打他的頭部，左邊或右邊我就不清楚了，我看到的是他
    打他頭部兩下，打完之後，我看乙○○流了很多血，後來他們自己去報案，我留
    在告訴人家裡，被告打完人之後就走了，告訴人自己去就醫」等語綦詳，復經原
    告之妻吳玉蘭證稱：「當天我帶小孩子回來，我在二樓，聽到樓下有很吵的聲音
    ，我下樓看，就看到我先生整個臉跟身體都是血，我兒子就去報案，我就帶我先
    生到台南就醫」等語明確（見臺灣臺南地方法院九十二年度易第一六八號刑事卷
    第八九、九十頁），並有行政院衛生署台南醫院出具之驗傷證明書存卷可稽（見
    臺南憲兵隊偵查卷第十七頁）；另被告之刑責亦經本院九十二年度上易第六一九
    號刑事判決判處拘役二十日，如易科罰金以三百元折算一日確定在案，顯見原告
    之傷情確係被告不法侵害行為所造成。被告雖主張因其母黃月對遭原告毆擊致鼻
    樑骨折，伊為保護其母，始加以反擊，屬正當防衛云云，惟按所謂正當防衛，係
    指對於現時不法之侵害，為防衛自己或他人之權利所為之行為而言，本件依被告
    所述，伊係於原告毆擊其母後，始加以反擊云云，則原告之侵害行為已經過去，
    並非現時不法之侵害，被告所為之反擊行為自非屬正當防衛，其主張不足採取。
三、按因故意或過失，不法侵害他人之權利者，負損害賠償責任；又不法侵害他人之
    身體，被害人雖非財產上之損害，亦得請求賠償相當之金額，民法第一百八十四
    條第一項前段及第一百九十五條第一項分別定有明文。本件原告既因被告前開犯
    行而受有左頭部０．五×０．二公分裂傷、鼻部０．五公分擦傷，其精神上受有
    痛苦，衡情應屬無疑，則原告請求被告賠償其精神慰藉金，揆諸前開說明，核屬
    正當，應予准許。次按精神慰藉金之核給標準應斟酌雙方身分、資力與加害程度
    ，及其他各種情形核定相當之數額（最高法院五十一年度台上第二二三號判例參
    照）。查原告係五專畢業，原從事電機工月入二、三萬元，名下有房屋二棟、土
    地三筆約值七百六十八萬元、二０００年份一千八百西西汽車一輛、九十一年利
    息所得約二萬元（見本院卷第三一、三五、三六頁）；被告為五專肄業，擔任印
    刷工人、月薪一萬二千元、九十一年薪資利息所得約二萬一千元、名下有土地二
    筆約值一百八十六萬元、二００一年份二千八百西西汽車一輛，投資一百六十萬
    元（見本院卷第三二－三四頁），此為兩造所不爭。本院審酌兩造之身分、地位
    、經濟能力及原告所受之身體傷害為左頭部０．五×０．二公分裂傷、鼻部０．
    五公分擦傷，尚非嚴重等一切情狀，認原告可得請求之慰撫金以二萬元為適當。
四、從而，原告本於侵權行為之法律關係，請求被告給付二萬元及自起訴狀繕本送達
    被告之翌日即九十二年七月三十日起至清償日止，按週年利率百分之五計算之利
    息，洵屬正當，應予准許，逾此部分所為之請求，為無理由，應予駁回。
五、本件事證已臻明確，兩造其餘攻擊、防禦方法，於判決結果不生影響，爰不另一
    一贅敘，併此說明。
據上論結，本件原告之訴為一部有理由，一部無理由，依民事訴訟法第七十九條，判
決如主文。
中　　　華　　　民　　　國　　九十三　　年　　一　　月　　　二十八　　　日
　　　　　　 　　　　　　　　　　　 臺灣高等法院臺南分院民事第二庭
~B1審判長法官　吳　　志　　誠
~B2　　　法官　李　　素　　靖
~B3　　　法官　楊　　省　　三
右為正本係照原本作成。
不得上訴。
中　　　華　　　民　　　國　　九十三　　年　　　一　　　月　　二十九　　日
~B法院書記官　謝　　淑　　玉
